臺灣臺東地方法院民事簡易判決
110年度東簡字第130號
原      告  衛生福利部臺東醫院

法定代理人  樊聖  
訴訟代理人  劉國民
被      告  陳俊德
訴訟代理人  卓育佐律師
上列當事人間請求給付醫療費用事件，於中華民國110年07月20
日言詞辯論終結，本院判決如下：
    主    文
一、被告應給付原告新臺幣14萬7,128元。
二、訴訟費用由被告負擔。
    事實及理由
壹、原告主張：
    被告就訴外人陳俊谷入住原告附設護理之家，接受醫療、長
　　期照護乙節，於民國104年10月22日與原告簽立「衛生福利
    部臺東醫院附設護理之家」入住契約（下稱系爭長照契約）
　　，自應就訴外人陳俊谷（即被告之兄）入住原告醫院，接受
　　醫療及長期照護所產生之醫療費用，負擔清償之責。而陳俊
    谷從104年10月22日入住後迄未遷出，現仍在原告附設護理
    之家受照顧中，至109年12月31日止，已發生而尚結欠原告
    之醫療、長照等費用合計新臺幣（下同）14萬7,128元，併
    提出：原告附設護理之家入住契約書及附件、積欠費用明細
    影本為證，爰依系爭長照契約給付醫療費用之法律關係起訴
    ，併聲明求為判決：如主文第1項所示。
貳、被告則以：
    依原告所提系爭長照契約之期限為一年（自104年10月22日
    起至105年10月21日），其性質屬於「定期性勞務給付契約
    」，依臺灣高等法院101年度上字第612號判決意旨，難以直
    接或類推適用：民法第451條「租賃期限屆滿後，承租人仍
    為租賃物之使用收益，而出租人不即表示反對之意思者，視
    為以不定期限繼續契約。」之規定。而兩造在系爭長照契約
    於105年10月21日屆滿後，未為續約之意思表示一致，難認
    已合意另訂新約，且無契約期滿自動更新之約款，故兩造在
    前揭契約屆滿後，即已無契約關係存在，原告不得據系爭長
    照契約，要求被告支付：陳俊谷後續之長照費用，併聲明求
    為判決：駁回原告之訴。
參、下列重要事實，經兩造在言詞辯論期日，經辯論後併確認後
    不爭執，自應堪信為真實，本院爰逕採為辯論及判決之基礎
    。
一、陳俊谷入住原告附設護理之家，接受原告醫療、長期照護，
    自108年11月15日起至109年12月31日止，已發生而尚結欠原
    告之醫療、長照等費用合計新臺幣（下同）14萬7,128元（
    第10頁至第11頁：欠款資料影本）。
二、原告所提臺灣高等法院101年度上字第612號判決，其大略情
    形為：
  ㈠該案原告認為：原告為其母入住國泰醫院附設護理之家，而
　  與該醫院簽立長照契約，原告已於契約期滿前明確表示欲續
　  約，雖未獲被上訴人回覆，是依民法第451條之規定，視為
　  以不定期限繼續原契約關係，惟被告事後強制將其母驅離病
　  房，爰依債務不履行、侵權行為之法律關係，請求損害賠
　  償。
  ㈡該案被告醫院則以：兩造間之契約已於98年02月28日期限屆
　  滿時失效，伊亦從未同意與上訴人續約，系爭契約非屬租賃
　  契約，並無民法第451條規定之適用，故於前述期限屆滿
　  後，兩造間已無任何契約關係存在，伊自無任何違反契約義
　  務之行為。
  ㈢原告在一審敗訴後，上訴審臺灣高等法院在101年度上字第6
    12號判決理由中記載「…又依據系爭契約書第3條所載，被上
    訴人為履行系爭養護契約，除應提供上訴人之母養護處所外
    ，另應提供一般膳食、居住環境整理、個人身體照顧及聯繫
    親友等日常生活事項或其他福利服務，與書報、雜誌、電視
    、音樂、慶生會、文康活動等休閒服務及社工輔導或相關社
    會福利諮詢、護理服務、醫療支援服務、營養諮詢、相關衛
    教與醫療保健指導等專業服務，是系爭養護契約之內容，顯
    偏重於『服務提供之勞務』，而與租賃契約係以支付對價對他
    人之物為使用收益之契約內容『相異』，則民法有關租賃契約
    之規定於系爭養護契約『難認得直接或類推適用』」（第61頁
    ：該裁判查詢資料）。
  ㈣原告在2審敗訴後上訴3審，因逾期未補正律師為代理人，而
　  裁定駁回上訴確定在案（第63頁：該裁判查詢資料）。
三、被告於104年10月22日與原告簽立「衛生福利部臺東醫院附
    設護理之家」入住契約（下稱系爭長照契約，第13頁至第31
    頁：系爭長照契約書影本），應就訴外人陳俊谷（即被告之
    兄）入住原告醫院，接受醫療及長期照護所產生之醫療費用
    ，負擔清償之責。依系爭長照契約內載：
  ①第02條契約生效日「除另有約定外，本契約自簽訂之翌日起
　  生效。本契約應履行之權利義務期間為『壹年』，惟乙方（係
    指原告，下同）於屆滿前一個月，得以書面通知甲方（係指
    被告，下同）是否續約。」（第15頁：該約款），故該契約
    於105年10月21日屆滿後即消滅失其效力。
  ②第19條契約終止、照護處所清理責任：第一項「甲方（係指
　  被告）於契約終止後，應協助其住民於當日騰空遷出長期照
　  護處所，如不按遷出者，乙方（係指原告）得按遲延遷出日
　  數，向甲方請求長期照護費，並酌收違約金（不得逾每日長
　  期照護費之百分之十），至遷出之日止，甲方不得異議。」
   （第18頁：該約款）。
四、兩造對本院卷內之資料、函文等證據資料，經本院提示後，
    對該等證據資料之形式真正，均不爭執（均同意有證據能力
    ），但其實質之證明力，由本院逕為認定。本件證據資料既
    已充足，無庸再傳訊證人或調查其他證據，由本院依卷內證
    據資料而為判斷。
肆、得心證之理由：
一、兩造間就陳俊谷入住原告附設護理之家，接受醫療、長期照
    護乙節，於104年10月22日告簽立系爭長照契約，契約期間
    為一年至105年10月21日屆滿後，兩造雖並未續約或另訂新
    約。惟依系爭長照契約第19條契約終止、照護處所清理責任
    ：第1項約定「甲方（係指被告）於契約終止後，應協助其
    住民於當日騰空遷出長期照護處所，如不按遷出者，乙方（
    係指原告）得按遲延遷出日數，向甲方請求長期照護費…，
    至遷出之日止，甲方不得異議。」（第18頁：該約款）。據
    上，被告在系爭長照契約期限屆滿後，若未將陳俊谷遷離原
    告護理之家，則原告仍得向被告請求：至陳俊谷遷離時止，
    所產生之長照費用，應為明確。經查：陳俊故自104年10月2
    2日入住原告護理之家迄今後，至今未曾搬離，迄今仍受原
    告照護中，業經兩造所不爭執。則依前揭約定，被告仍應支
    付：陳俊谷在遷離原告護理之家前，所產生之長照費用。
二、而陳俊谷入住原告護理之家，接受原告醫療、長期照護，自
    108年11月15日至109年12月31日期間，已發生而尚結欠原告
    之醫療、長照等費用合計14萬7,128元（見兩造不爭事項第
    一點），則前揭費用自應由被告支付。從而，原告依系爭長
    照契約給付費用之法律關係起訴，併聲明求為判決：如主文
    第1項所示，為有理由，應予准許。
伍、據上論結，本件原告之訴為有理由，依民事訴訟法第436條
    第2項、第78條、第87條第1項之規定，判決如主文第1項所
    示。
陸、訴訟費用額之部分，依後附計算書確定如主文第2項所示。
中　　華　　民　　國　　110 　年　　7 　　月　　23　　日
                  民事簡易庭  法  官  陳兆翔
以上正本，係照原本作成。
如對本判決上訴，須於判決送達後20日內，向本院提出上訴狀。
如委任律師提起上訴者，應一併繳納上訴審裁判費。
中　　華　　民　　國　　110 　年　　7 　　月　　23　　日
                              書記官　李彥勲
計算書：
項        目    金　額（新臺幣）　　
第一審裁判費　1,550元（第06頁：裁判費收據）